【裁判字號】    85,台上,3647
【裁判日期】    850725
【裁判案由】    偽造文書
【裁判全文】
最高法院刑事判決                              八十五年度台上字第三六四七號
    上 訴 人  甲○○
右上訴人因偽造文書案件，不服台灣高等法院高雄分院中華民國八十四年十月十二日
第二審判決（八十四年度上訴字第九七九號，起訴案號：台灣高雄地方法院檢察署八
十三年度偵字第一○七三○號），提起上訴，本院判決如左：
    主  文
原判決撤銷，發回台灣高等法院高雄分院。
    理  由
本件原判決認定上訴人甲○○係易鼎財務有限公司（以下簡稱易鼎公司）負責人，陳
熾昌（另案由原審併案審理）為該公司顧問。二人於民國八十一年二月間，受黃敏香
之託，以黃敏香所有坐落高雄市苓雅區○○○段二三六號土地暨其上建物即高雄市○
○○路一七五之七號房屋，向台灣省合作金庫辦理抵押貸款，嗣因黃敏香債信不佳未
獲核准。二人竟共同基於為自己不法利益之犯意聯絡，未經黃敏香同意，由陳熾昌提
議改向私人貸款，得款朋分花用，謀議既定，旋由陳熾昌於八十一年二月間某日，盜
蓋黃敏香留置其處印章，偽造黃敏香之授權書及切結書，上訴人負責接洽債權人，並
帶同債權人履勘系爭房地。二人於八十一年二月二十一日，將該授權書及切結書持交
不知情之王振芬（起訴書誤載為王希勝）觀看，並將切結書交由王振芬收執，以資取
信，而向王振芬借取新台幣（下同）二百萬元，並以系爭房地供王希勝（即王振芬之
父）設定二百六十萬元之抵押權，足以生損害於黃敏香、王振芬。王振芬除將其中一
百萬元現金交由陳熾昌收受外，另一百萬元則抵充甲○○另案委託之客戶郭碧芬所欠
王希勝已到期之一百萬元債款。後二人以未辦成貸款為由，將黃敏香所交付委辦貸款
之相關資料交還黃敏香。嗣黃敏香於八十二年四月間，申請系爭房地之登記簿謄本時
始知上情等情，因而撤銷第一審諭知上訴人無罪之判決，改判依牽連犯從一重論處上
訴人共同行使偽造私文書罪刑，固非無見。
惟查(一)刑法第三百四十二條之背信罪，以受他人委任而為其處理事務為前提。原判決
既認定上訴人與陳熾昌未經黃敏香同意，擅以系爭房地向王振芬抵押貸款。則能否謂
受黃敏香委任處理事務，而論以背信罪，殊堪研求。(二)原判決既認定上訴人與陳熾昌
共同偽造黃敏香之授權書與切結書，並以系爭房地供王振芬之父王希勝設定二百六十
萬元抵押權，向王振芬借款二百萬元，乃對有裁判上一罪關係之行使偽造抵押權設定
契約書，使地政機關人員為不實之登載及向王振芬詐欺等行為，竟恝置不論，未予調
查審認，亦有判決不適用法則之違法。以上或為上訴意旨所指摘，或為本院得依職權
調查之事項，應認有發回更審之原因。
據上論結，應依刑事訴訟法第三百九十七條、第四百零一條，判決如主文。
中      華      民      國    八十五    年      七      月    二十五    日
                              最高法院刑事第九庭
                                  審判長法官  謝  家  鶴
                                        法官  羅  一  宇
                                        法官  吳  昭  瑩
                                        法官  花  滿  堂
                                        法官  陳  世  淙
      右正本證明與原本無異
                                              書  記  官
中      華      民      國    八十五    年      七      月     三十一   日


司法院資訊處製作；財團法人民間司法改革基金會備份。
